臺灣高雄地方法院民事判決
111年度鳳簡字第98號
原      告  中國信託產物保險股份有限公司

法定代理人  林欽淼  
訴訟代理人  吳信忠  
被      告  施伏虔  
上列當事人間請求侵權行為損害賠償(交通)事件，本院於民國11
1年4月18日言詞辯論終結，判決如下：
    主      文
一、被告應給付原告新臺幣（下同）10萬4,865元，及自民國（
    下同）111年1月14日起至清償日止，按週年利率5 ％計算之
    利息。
二、原告其餘之訴駁回。
三、訴訟費用由被告負擔70％，其餘由原告負擔。
四、本判決第一項得假執行。
    事實及理由
一、被告經合法通知，無正當理由未於言詞辯論期日到場，核無
    民事訴訟法第386 條各款所列情形，爰依原告聲請，由其一
    造辯論而為判決。
二、原告主張：被告於109年1月2日00時51分許，駕駛車牌號碼0
    00-0000號計程車（下稱肇事車輛），行經高雄市鳳山區光
    遠路與曹公路交岔路口，因疏未注意車前狀況，自後撞擊由
    訴外人蔡嘉玲所有、由訴外人莊淇翔駕駛之車牌號碼000-00
    00號自用小客車（下稱系爭車輛），致系爭車輛受損送廠維
    修，而系爭車輛係由原告承保車體損失險，原告經被蔡嘉玲
    同意，逕由原告墊付系爭車輛維修費用14萬9,819 元（烤漆
    費用1萬6,934元、板金費用2萬1,276元、零件費用11萬1,60
    9 元），原告依保險法第53條規定取得代位權，原告自得代
    位向被告請求賠償，爰依民法第191 條之2 、第184 條及保
    險法第53條之規定提起本件訴訟等語。並聲明：被告應給付
    原告14萬9,819元，及自起訴狀繕本送達翌日起至清償日止
    ，按週年利率5 ％計算之利息。
三、被告受合法通知未於言詞辯論期日到場，亦未提出任何書狀
    作何聲明或陳述。
四、本院得心證之理由：
㈠、按因故意或過失，不法侵害他人之權利者，負損害賠償責任
    ；汽車、機車或其他非依軌道行駛之動力車輛，在使用中加
    損害於他人者，駕駛人應賠償因此所生之損害；被保險人因
    保險人應負保險責任之損失發生，而對於第三人有損失賠償
    請求權者，保險人得於給付賠償金額後，代位行使被保險人
    對於第三人之請求權，民法第184 項第1 項前段、第191 條
    之2 前段及保險法第53條第1 項前段分別定有明文。查原告
    主張之事實，業據其提出高雄市政府警察局道路交通事故當
    事人登記聯單、初步分析研判表、理賠計算書、發票、估價
    單、系爭車輛維修照片、系爭車輛行照等件為證（本院卷第
    21至57頁），並經本院職權調閱本件事故資料1份在卷可稽
    （本院卷第59至82頁），而被告經合法通知未到庭爭執，亦
    未提出書狀作有利於己之聲明或陳述以供本院審酌，依民事
    訴訟法第280條第3項、第1項規定，視同自認。是本件依調
    查證據之結果，堪信原告前開主張係屬可採。原告既已依保
    險契約給付系爭車輛之維修費用，自得依上開法律規定代位
    行使對被告之損害賠償請求權。
㈡、次按不法毀損他人之物者，被害人得請求賠償其物因毀損所
    減少之價額；負損害賠償責任者，除法律另有規定或契約另
    有訂定外，應回復他方損害發生前之原狀，前項情形，債權
    人得請求支付回復原狀所必要之費用，以代回復原狀，民法
    第196 條、第213 條第1 項、第3 項分別定有明文。又依民
    法第196 條請求賠償物被毀損所減少之價額，得以修復費用
    為估定之標準，但以必要者為限，例如：修理材料以新品換
    舊品，應予折舊，此有最高法院77年5 月17日77年度第9 次
    民事庭會議決議可資參照。故債權人所得請求者既為回復原
    狀之必要費用，倘以維修費用為估定其回復原狀費用之標準
    ，則修理材料以新品換舊品時，即應予折舊。而關於固定資
    產折舊率又可分為平均法及定率遞減法。所謂平均法係以固
    定資產成本減除殘價後之餘額，按固定資產耐用年數表規定
    之耐用年數平均分攤，計算其每期折舊額，定率遞減法係以
    固定資產每期減除該期折舊額之餘額順序作為各次期計算折
    舊之基數，而以一定比率計算其折舊額。是依損害賠償之目
    的在於填補被害人實際損害之目的而言，應採用平均法計算
    折舊，較為公允。查原告業已賠付系爭車輛維修費用14萬9,
    819 元（烤漆費用1萬6,934元、板金費用2萬1,276元、零件
    費用11萬1,609 元），而系爭車輛係106年9月出廠，迄本件
    事故發生時即109年1月2日，已使用2年5月（不滿1 個月者
    以1 月計），依行政院所發布之固定資產耐用年數表及固定
    資產折舊率表，自用小客車之耐用年數為5 年，則零件扣除
    折舊後之修復費用估定為6萬6,655元【計算方式：1.殘價＝
    取得成本÷( 耐用年數＋1)即111,609÷(5+1)≒18,602（小數點
    以下四捨五入）；2.折舊額 ＝(取得成本－殘價)×1/（耐用年
    數）×（使用年數）即(111,609－18,602) ×1/5×（2+5/12）≒
    44,954（小數點以下四捨五入）；3.扣除折舊後價值＝（新
    品取得成本－折舊額）即111,609－44,954＝66,655】，另加計
    無庸折舊之烤漆費用1萬6,934元及板金費用2萬1,276元，系
    爭車輛之維修費用應為10萬4,865元，逾此範圍之部分，則
    不應准許。
㈢、復按遲延之債務，以支付金錢為標的者，債權人得請求依法
    定利率計算之遲延利息；應付利息之債務，其利率未經約定
    ，亦無法律可據者，週年利率為5 ％；給付無確定期限者，
    債務人於債權人得請求給付時，經其催告而未為給付，自受
    催告時起，負遲延責任。其經債權人起訴而送達訴狀，與催
    告有同一之效力，民法第203 條、第233 條第1 項前段、第
    229 條第2 項亦分別定有明文。查原告起訴狀繕本於111年1
    月3日寄存送達被告（本院卷第95頁），自寄存之日起經10
    日即111年1月13日發生送達加催告之效力，準此，原告請求
    給付自起訴狀繕本送達翌日即111年1月14日起至清償日止，
    按週年利率5 ％計算之利息，於法並無不合，應予准許。
五、綜上所述，原告依據侵權行為及保險代位之法律關係，請求
    被告給付10萬4,865元，及自111年1月14日起至清償日止，
    按週年利率5％計算之利息範圍，為有理由，應予准許，逾此
    範圍之請求，為無理由，應予駁回。
六、本件原告勝訴部分係依民事訴訟法第427條適用簡易程序所
    為被告敗訴之判決，依同法第389 條第1 項第3 款規定，應
    依職權宣告假執行。
七、訴訟費用負擔之依據：民事訴訟法第79條規定。
中　　華　　民　　國　　111 　年　　4 　　月　　25　　日
          　　　　鳳山簡易庭  法 　 官  林育丞
以上正本係正原本作成。
如不服本判決，應於送達後20日內，向本院提出上訴狀並表明上
訴理由，如於本判決宣示後送達前提起上訴者，應於判決送達後
20日內補提上訴理由書（須附繕本）。
中　　華　　民　　國　　111 　年　　4 　　月　　25　　日
                              書 記 官  陳冠廷